【裁判字號】    99,台抗,486
【裁判日期】    990618
【裁判案由】    聲請宣告死亡
【裁判全文】
最高法院民事裁定              九十九年度台抗字第四八六號
再 抗告 人  甲○○
訴訟代理人  顏伯奇律師
上列再抗告人因聲請宣告吳宗慶死亡事件，對於中華民國九十九
年四月三十日台灣高等法院台南分院裁定（九十九年度抗字第四
九號），提起再抗告，本院裁定如下：
    主  文
再抗告駁回。
再抗告訴訟費用由再抗告人負擔。
    理  由
按對於抗告法院所為抗告有無理由之裁定再為抗告，僅得以其適
用法規顯有錯誤為理由，此觀民事訴訟法第四百八十六條第四項
之規定自明。又所謂適用法規顯有錯誤，係指原法院就其取捨證
據所確定之事實適用法規顯有錯誤而言，不包括認定事實不當之
情形在內。本件再抗告人以其子吳宗慶失蹤為由，向台灣嘉義地
方法院（下稱嘉義地院）聲請宣告死亡。嘉義地院於民國九十九
年二月二十五日以九十九年度亡字第二號裁定駁回其聲請。再抗
告人不服，向原法院提起抗告。原法院以：按民法第八條第三項
所謂遭遇特別災難，乃有別於一般災難而言，必其災難之發生係
出於自然或外在之不可抗力，諸如海難、空難、大水災、大火災
、暴風雪，以及其他特別危險事件，始克相當。再抗告人主張吳
宗慶於九十七年二月二日出海後，遭遇特別災難，生死不明，經
依嘉義地院九十八年度家催字第八號公示催告裁定，刊登中華日
報，因陳報期間屆滿，未見有人陳報，亦無失蹤人的信息，依民
法第八條第三項規定聲請宣告吳宗慶死亡等語，固據提出中華日
報及九十七年二月三日聯合報剪報為證，惟吳宗慶係因「出海捕
魚」而失蹤，業經再抗告人及吳宗慶之配偶阮氏陀於嘉義地院九
十八年度家催字第八號公示催告事件調查時陳述甚明，至九十七
年二月三日聯合報剪報雖載明吳宗慶失蹤前曾出海至風浪很大之
外傘頂洲作業，賺得近三萬元之漁獲，乃於九十七年二月二日，
不顧九級以上之風浪再出海，惟當日台灣地區沒有颱風預報的消
息，亦無颱風形成，經嘉義地院向嘉義氣象站查明屬實，有該日
雨量資料及氣象報表可稽，縱令吳宗慶出海當日海象不佳，風浪
達九級，依上說明，亦與所謂特別災難之海難、暴風雪等特別危
險事件不同，況吳宗慶是否係因所駕駛之平底膠筏無法阻擋風浪
而失蹤，尚屬不明，自難僅以當日海象不佳，即認吳宗慶之失蹤
，係遭遇特別災難所致，再抗告人以吳宗慶遭遇特別災難失蹤已
滿一年，聲請宣告吳宗慶死亡云云，尚屬無據等詞，認嘉義地院
所為裁定，於法並無不合，因而裁定駁回再抗告人之抗告，核無
適用法規顯有錯誤之情形。再抗告人對之提起再抗告，雖以：嘉
義地院九十八年度家催字第八號裁定，已審核認為符合民法第八
條第三項之規定，而准許為公示催告，後續之宣告僅需審查失蹤
人或知悉失蹤人生死者有無陳報，原法院竟改認本件不符合民法
第八條第三項之規定，已有違誤；又聯合報報導內容明確指出吳
宗慶係因海浪過大，導致平底膠筏翻覆失蹤，此乃源自行政院海
巡署岸巡第四總隊及嘉義區漁會總幹事蔡春生對記者之描述，則
吳宗慶顯係遭遇不可抗力之海難所致，原法院認非因特別災難失
蹤，明顯違法云云，為其論據。惟查再抗告人所陳上開理由，俱
為原法院認定吳宗慶是否因遭遇特別災難而失蹤之事實當否問題
，核與適用法規是否顯有錯誤無涉。又法院就宣告死亡之聲請為
裁判前，對於其聲請及前此公示催告所應備之要件，均應依職權
調查之。民事訴訟法第六百三十一條、第六百零一條、第六百二
十五條及第五百四十六條定有明文。法院經調查之結果，如認前
此所行公示催告程序不合法者，並得為與許行公示催告相異之裁
判，則原法院依職權調查審認吳宗慶之失蹤，非因遭遇特別災難
所致，裁定駁回再抗告人之抗告，並無適用法規顯有錯誤之情形
。再抗告論旨，指摘原裁定不當，聲明廢棄，非有理由。
據上論結，本件再抗告為不合法。依民事訴訟法第四百九十五條
之一第二項、第四百八十一條、第四百四十四條第一項、第九十
五條、第七十八條，裁定如主文。
中    華    民    國  九十九  年    六    月   十八   日
                      最高法院民事第二庭
                          審判長法官  吳  正  一
                                法官  陳  淑  敏
                                法官  阮  富  枝
                                法官  許  澍  林
                                法官  魏  大  喨
本件正本證明與原本無異
                                      書  記  官
中    華    民    國  九十九  年    六    月  二十八  日
                                                      Q

司法院資訊處製作；財團法人民間司法改革基金會備份。
